臺灣臺北地方法院民事判決　　　　　　 100年度訴字第4764號
原　　　告　郭　伍
訴訟代理人　林月雪律師
　　　　　　江鶴鵬律師
被　　　告　林素懷
訴訟代理人　陳韋霖律師
上列當事人間請求侵權行為損害賠償事件，經本院刑事庭以100
年度附民字第153號裁定移送前來，本院於民國100年12月19日言
詞辯論終結，判決如下：
    主  文
被告應給付原告新臺幣捌拾萬元及自民國一百年四月十二日起至
清償日止，按週年利率百分之五計算之利息。
原告其餘之訴駁回。
訴訟費用由被告負擔十分之三，餘由原告負擔。
本判決原告勝訴部分於原告以新臺幣貳拾柒萬元為被告供擔保後
，得假執行；但被告如以新臺幣捌拾萬元為原告預供擔保，得免
為假執行。
原告其餘假執行之聲請駁回。
    事實及理由
一、原告起訴主張：緣原告與訴外人葉培華係為夫妻。詎被告明
    知葉培華為有配偶之人，竟仍基於通姦之犯意，而分於96年
    4 月間某日以及97年間某日與葉培華於位在高雄市之某汽車
    旅館內及新北市林口區之某旅館內為相姦行為。直至葉培華
    遭被告之配偶蔡焱昇提出妨害家庭告訴，並於99年4 月19日
    至臺灣臺北地方法院檢察署接受偵訊後，返家向原告坦承妨
    害家庭之行為，原告始悉上情。經原告向臺北地方法院檢察
    署提出告訴，該署以100 年度偵字1901號號聲請簡易判決處
    刑，本院亦以100 年度易字第911 號判處被告應執行有期徒
    刑4 月，如易科罰金，以新臺幣（下同）1,000 元折算1 日
    。原告係公司經營者，具有高度社會經濟地位，原告現因被
    告前開妨害家庭之行為，使原告原本幸福美滿、和樂融融的
    家庭不復存在，且造成葉培華與原告及子女間永遠難以磨滅
    之陰影，亦使原告於家人、親友、同事、業界朋友及客戶前
    倍感難堪，導致原告罹患憂鬱症，須長期依靠藥物治療，可
    謂對原告之名譽及身分法益造成嚴重損害，且屬情節重大，
    爰依侵權行為之法律關係，請求被告賠償精神慰撫金3,000,
    000 元等情。並聲明：(一)被告應給付原告3, 000,000 元 及
    自刑事附帶起訴狀繕本送達翌日起至清償日止，按週年利率
    5%計算之利息；(二)願供擔保請准宣告假執行。
二、被告則以：被告係因原告配偶葉培華之甜言蜜語，誤信葉培
    華欲真心與被告相處一輩子，而與其發生通姦行為，絕非原
    告所稱係被告主動破壞原告與葉培華之婚姻關係，且被告亦
    因上開妨害家庭行為而與配偶離婚，依原告因被告通姦行為
    所受之精神上痛苦及雙方之身分、地位、經濟狀況，應認原
    告請求被告賠償3,000,000 元過高等語置辯。並聲明：(一)原
    告之訴駁回；(二)如受不利益判決，願供擔保請准免為假執。
三、經查，原告主張葉培華為其夫，被告明知葉培華為有配偶之
    人，卻仍基於相姦之犯意而與葉培華為相姦行為。經原告向
    臺北地方法院檢察署提出告訴，該署以100年度偵字第1901
    號聲請簡易判決處刑，嗣經本院以100年度易字第911號判處
    被告應執行有期徒刑4月，如易科罰金，以1,000元折算1日
    等情，業據本院依職權調閱上開偵查及刑事案件卷宗查核無
    誤，復為被告所不爭，自堪信實。
四、然原告另主張其因被告前揭與葉培華之通姦行為，受有名譽
    及身分法益上之莫大損害，被告應賠償原告3,000,000 元等
    情，則經被告抗辯請求數額過高，是本件之爭點即在於原告
    請求之數額是否可採？如有過高，則應以數額若干為適當？
    茲審究如下：
  (一)按故意以背於善良風俗之方法，加損害於他人者，負損害賠
    償責任；不法侵害他人基於父、母、子、女或配偶關係之身
    分法益而情節重大者，被害人雖非財產上之損害，亦得請求
    賠償相當之金額，民法第184 條第1 項後段、第195 條第3
    項、第1 項分別定有明文。次按，婚姻係以夫妻之共同生活
    為目的，配偶應互相協力保持其共同生活之圓滿安全及幸福
    ，而夫妻互守誠實，係為確保其共同生活之圓滿安全及幸福
    之必要條件。而與有配偶之人相姦，足以破壞夫妻間相互信
    任之基礎，影響婚姻生活之圓滿安全及幸福，此為法所不容
    ，亦屬以背於善良風俗之方法，加損害於他方配偶，對其所
    受財產上及非財產上之損害，均應負損害賠償責任，最高法
    院亦著有41年台上字第278 號、55年台上字第2053號判例可
    資參照。被告明知葉培華為原告之妻，仍與之相姦，均顯係
    故意以背於善良風俗之方法，加損害於原告，因而侵害原告
    基於配偶關係之身分法益；且被告之行為已干擾或妨害他人
    夫妻維持婚姻共同生活圓滿、安全及幸福之權利，衡情原告
    應受有精神上痛苦甚鉅，自屬情節重大。是原告依侵權行為
    法律關係，請求被告賠償非財產上損害之慰撫金，即屬有據
    。
  (二)又不法侵害他人之人格權，被害人受有非財產上損害，請求
    加害人賠償相當金額之慰撫金時，法院對於慰撫金之量定，
    應斟酌實際加害情形、所造成之影響、被害人所受精神上痛
    苦之程度、雙方之身分、地位、經濟狀況及其他各種情形，
    以核定相當之數額，此亦有最高法院47年台上字第1221號、
    51年台上字第223 號及76年台上字第1908號等判例意旨可參
    。而身分法益與人格法益同屬非財產法益，依同一理由，上
    開最高法院有關人格法益受侵害而酌定慰撫金之標準，自得
    為本件衡量因身分法益受侵害所生損害賠償金額之參考。經
    查，被告為52歲，最高學歷為高中畢業，目前無業等情，雖
    經被告陳明在卷，惟觀諸被告猶仍長期旅居加拿大，且多次
    往返臺灣，有入出國日期記錄影本及自白書影本各1 份在卷
    可稽（見100 年度易字第911 號刑事卷第28頁、第32頁），
    顯見其經濟能力不低。而原告雖未舉證釋明其罹患憂鬱症與
    被告之侵害行為有何因果關係，惟被告前揭行為，對原告之
    婚姻關係及家庭之圓滿已造成相當程度之破壞，亦使原告之
    生活秩序大受影響，堪認原告確因上情受有鉅大傷害，參酌
    原告與其夫共同經營成衣公司事業等情，及衡諸被告身分、
    地位、經濟能力及原告身分、地位，及因本件通姦時間、次
    數造成原告所受精神上痛苦，認原告請求被告賠償800,000
    元慰撫金，應屬公允；逾此部分，顯屬過高，不應准許。
  (三)末按給付無確定期限者，債務人於債權人得請求給付時，經
    其催告而未為給付，自受催告時起，負遲延責任，其經債權
    人起訴而送達訴狀者，與催告有同一之效力。遲延之債務，
    以支付金錢為標的者，債權人得請求依法定利率計算之遲延
    利息，民法第229 條第2 項、第233 條第1 項前段分別定有
    明文。查本件原告起訴狀繕本送達被告之日為100 年4 月12
    日，有本院送達證書在卷可稽，故原告主張被告應自100 年
    4 月12日起給付法定遲延利息，自屬有據。
五、綜上所述，本件原告依侵權行為之法律關係，請求被告給付
    800,000 元及自100 年4 月12日起至清償日止，按週年利率
    5% 計 算之利息，為有理由，應予准許；逾此範圍之請求，
    則無理由，應駁回之。又兩造陳明願供擔保，聲請宣告假執
    行及免為假執行，經核原告勝訴部分，合於法律規定，爰分
    別酌定相當之擔保金額宣告之；原告其餘假執行之聲請，因
    訴之駁回而失所依據，不予准許。
六、本件事證已臻明確，兩造其餘攻擊防禦方法及所提證據，核
    與本件判決結果不生影響，爰不另一一論述，併予敘明。
七、訴訟費用負擔之依據：民事訴訟法第79條。
中    華    民    國  100    年    12     月    30    日
                  民事第七庭    法  官  賴淑美
以上正本係照原本作成。
如對本判決上訴，須於判決送達後20日內向本院提出上訴狀。如
委任律師提起上訴者，應一併繳納上訴審裁判費。
中    華    民    國  100    年    12     月    30    日
                                書記官  徐明鈺